臺灣屏東地方法院簡易民事判決
                               111年度屏簡字第272號
原      告  財政部國有財產署南區分署

法定代理人  黃莉莉  
訴訟代理人  鄭植元律師
            高華陽律師
            蔡文健律師
被      告  李金來  
訴訟代理人  李岳穎  
上列當事人間返還土地事件，本院於民國111年11月23日言詞辯
論終結，判決如下：
    主  文
一、被告應將坐落屏東縣○○鄉○○段000地號土地上之地上物（即
    如附圖所示所示編號Ａ部分面積2.58方公尺、Ｃ部分面積73.7
    1平方公尺之地上物）拆、清除後，將占用面積76.29平方公
    尺之土地返還予原告。
二、被告應給付原告新臺幣（下同）67元，暨自111年3月24日起
    至清償日止，按年息5％計算之利息。
三、被告應給付原告246元，暨自111年10月20日起至清償日止，
    按年息5％計算之利息。
四、被告應給自111年5月1日起至返還第一項土地之日止，按訴
    之聲明第一項土地占用面積乘以當度申報地年息5％計算之金
    額。
五、原告其餘之訴駁回。
六、訴訟費用由被告負擔。
七、本判決第1至4項得假執行，被告如預以114,435元為原告供
    擔保得免為假執行。
    事實及理由
一、按「訴狀送達後，原告不得將原訴變更或追加他訴。但有下
    列各款情形之一者，不在此限：一、被告同意者。．．被告於
    訴之變更或追加無異議，而為本案之言詞辯論者，視為同意
    變更或追加。」此民事訴訟法第255條第1項第1款、第2項分
    別定有明文。本件原告原請求為：㈠被告應將坐落屏東縣○○
    鄉○○段000地號土地上之地上物拆、清除後，將占用面積62
    平方公尺之土地返還予原告（實際占用面積以地政機關測量
    為準）；㈡被告應給付原告268元，暨自111年2月24日起至清
    償日止，按年息5％計算之利息；㈢被告應給自111年3月24日
    起至返還第一項土地之日止，按訴之聲明第一項土地占用面
    積乘以當度申報地年息5％計算之金額等語（見本院卷第7頁
    ），嗣於訴訟進行中，訴之變更、追加為：㈠被告應將坐落
    屏東縣○○鄉○○段000地號土地上之地上物拆、清除後，將占
    用面積76.29平方公尺之土地返還予原告；㈡被告應給付原告
    67元，暨自111年3月24日起至清償日止，按年息5％計算之利
    息；㈢被告應給付原告261元，暨自民事變更追加狀繕本送達
    被告翌日起至清償日止，按年息5％計算之利息；㈣被告應給
    自111年5月1日起至返還第一項土地之日止，按訴之聲明第
    一項土地占用面積乘以當度申報地年息5％計算之金額等語（
    見本院卷第139頁），被告對於原告訴之變更、追加無異議
    而為本案言詞辯論（見本院卷第133-135頁），則依上開規
    定，原告訴之追加即屬合法。
二、原告主張：緣坐落屏東縣○○鄉○○段000地號土地（下稱系爭
    土地）為原告所管理之土地，遭受被告以設置水泥地面面、
    水泥牆等地上物無權占用系爭土地如附圖所示編號Ａ部分面
    積2.58方公尺、Ｃ部分面積73.71平方公尺，合計76.29平方
    公尺（2.58+73.71=76.29），原告依據民法第767條第1項規
    定訴請被告將如主文第1項所示土地內之地上物拆、清除後
    ，將前揭占用土地返還原告；另根據不當得利法律關係請求
    被告給付上述使用面積相當於租金之使用補償金給原告，而
    系爭土地110年、111年之申報地價為260元/㎡，占用面積為7
    6.29㎡，故每月相當租金之不當得利為82元（260ㄨ76.29ㄨ5％ㄨ
    1/12=82元，元以下捨去）而因原告前於111年2月23日委託
    律師函催被告履行之，被告迄今亦未理會，故依據國有非公
    用不動產被占用要點第7點規定，占用期間使用補償金可按
    法令規定之租金標準，請求給付遲延利息，故原告可請求系
    爭土地遭被告使用之補償金，自110年12月1日至110年12月3
    1日相當租金不當得利67元，及自被告收受律師函催告之翌
    日即111年3月24日起至清償日止之法定利率計算遲延利息；
    又自111年1月1日到111年3月31日相當租金之不當得利261元
    ，及自民事變更追加狀繕本達被告翌日起至清償日止之法定
    利率計算遲延利息；又系爭土地得按使用期間請求當得利之
    補償金，故另請求自111年5月1日到返還土地日止，按照使
    用面積乘以當年度申報地價5％計算之補償金等語，並聲明：
    ㈠被告應將坐落屏東縣○○鄉○○段000地號土地上之地上物拆、
    清除後，將占用面積76.29平方公尺之土地返還予原告；㈡被
    告應給付原告67元，暨自111年3月24日起至清償日止，按年
    息5％計算之利息；㈢被告應給付原告261元，暨自民事變更追
    加狀繕本送達被告翌日起至清償日止，按年息5％計算之利息
    ；㈣被告應給自111年5月1日起至返還第一項土地之日止，按
    訴之聲明第一項土地占用面積乘以當度申報地年息5％計算之
    金額。
三、被告則以：對於占用系爭土地使用面積沒有意見，也沒有跟
    原告承租或買賣，但已向原告申請讓售等語置辯，並聲明：
    駁回原告之訴。
四、得心證之理由：
  ㈠系爭土地為原告所管理之土地，現為被告占用系爭土地使用
    面積與時間如附表所示之占用時間至今持續占用乙節，有卷
    存土地建物查詢資料、地籍圖、占用照片、土地勘查表、現
    況略圖可稽（見本院卷第19-37頁），而被告占用系爭土地
    使用範圍如附圖所示編號Ａ部分為水泥牆面積2.58方公尺、Ｃ
    部分為水泥地面面積73.71平方公尺，合計76.29平方公尺（
    2.58+73.71=76.29），並經本院會同原告及囑託屏東縣里港
    地政事務所派員實施測量，有屏東縣里○地○○○○000○0○00○○
    里地○○○00000000000號函覆複丈成果圖（即附圖）在卷可證
    （本院卷第99-101頁），被告對於上開事實，並未加以爭執
    ，應可信為實在，從而原告依據民法第767條第1項訴請如主
    文第1項所示，核屬有據，應予准許。
  ㈡按城市地方房屋之租金，以不超過土地及其建築物申報總價
    年息10％為限；土地法第97條第1項定有明文。所謂土地價額
    係指法定地價而言，土地所有權人依土地法所申報之地價，
    為法定地價；公有土地，以各該宗土地之公告地價為申報地
    價，免予申報，土地法施行法第25條、土地法第148條及平
    均地權條例施行細則第21條分別有明文規定，此於占用土地
    性質上相當於租金之補償金審酌可為參考基準。又參酌國有
    出租基本租金率調整方案第1點規定：「國有出租基地，自
    民國八十二年七月一日起，一律依照土地申報地價年息百分
    之五計收租金。」，故本院審酌被告占用系爭土地部分為圍
    牆及水泥地面，是原告主張依系爭土地申報地價5％計算相當
    於租金之不當得利數額，應屬允當，而系爭土地110年、111
    年之申報地價為260元/㎡，有卷存土地建物查詢資料、地價
    查詢資料可參（見本院卷第19、151頁），茲就原告訴之聲
    明第2-4項部分說明如下：
　　①訴之聲明第2項：
　　　⑴原告請求自110年12月1日起至110年12月31日止，一個月
        相當租金之不當得利，依該年度申報地價260元/㎡，則
        此部分被告應給付相當租金之不當得利為67元（計算式
        ：260元/㎡ㄨ占用面積76.29㎡ㄨ5%ㄨ1/12=82元，元以下捨
        去，惟本件原告僅請求67元，故於此範圍內准許之）。
　　　⑵另按給付無確定期限者，債務人於債權人得請求給付時
        ，經其催告而未為給付，自受催告時起，負遲延責任。
        其經債權人起訴而送達訴狀，或依督促程序送達支付命
        令，或為其他相類之行為者，與催告有同一之效力；遲
        延之債務，以支付金錢為標的者，債權人得請求依法定
        利率計算之遲延利息；應付利息之債務，其利率未經約
        定，亦無法律可據者，週年利率為百分之五，民法第22
        9條第2項、第233條第1項前段及第203條分別定有明文
        。本件相當租金之不當得利並未約定清償期限，而原告
        於11年2月23日以律師函催告被告給付使用補償金，該
        函被告於111年3月4日收受，有卷存律師函及回執可查
        （見本院第39-45頁），是被告自111年3月5日即應付給
        付遲延責任，惟原告僅請自111年3月24日起算至清償日
        止，按法定利率年息5％計算之遲延利息，故於此範圍內
        准許之。
　　②訴之聲明第3項：原告請求自111年1月1日起至111年3月31
      日止，3個月相當租金之不當得利，該年度申報地價為260
      元/㎡，已如上所述，則此部分被告應給付相當租金之不當
      得利為246元（計算式：260元/㎡ㄨ占用面積76.29㎡ㄨ5%ㄨ1/1
      2ㄨ3個月=246元，元以下捨去），故原告此部分請求被告
      給付246元及自民事變更追加狀繕本送達被告翌日即111年
      10月20日起（民事變更追加狀繕本於111年10月19日達被
      告，有本院卷存第139頁被告簽收資料可考）至清償日止
      ，按法定利率年息5％計算之遲延利息，為有理由，應予准
      許，逾此部分即無理由，應予駁回。
　　③訴之聲明第4項：原告另外請求自111年5月1日起到返還土
      地之日止，以就占用土地面積乘以當期土地申報地價年息
      5％之金額部分，亦屬有據應予准許。
　㈣本件原告勝訴部分係就簡易程序為被告敗訴之判決，依據民
    事訴訟法第389條第1項第3款規定應依職權宣告原告勝訴部
    分得假執行，並依準用同法第392條第2項規定職權酌定被告
    預供擔保金後得免為假執行，並訴訟費用由被告負擔。
五、訴訟費用負擔依據：民事訴訟法第78條。
中　　華　　民　　國　　111 　年　　12　　月　　7 　　日
                        屏東簡易庭  法  官  曾吉雄
正本係照原本作成。
如對判決上訴，須於判決送達後廿日內向本院提出上訴狀，其未
表明上訴理由者，應於提出上訴後二十日內向本院補提理由書狀
（均須按他造當事人之人數附繕本）。
如委任律師提起上訴者，應一併繳納上訴審裁判費。
中　　華　　民　　國　　111 　年　　12　　月　　7 　　日
                                    書記官  鄭美雀